【裁判字號】    98,簡上,174
【裁判日期】    981014
【裁判案由】    詐欺
【裁判全文】
臺灣臺南地方法院刑事判決             98年度簡上字第174號
上  訴  人
即  被  告  甲○○
上列上訴人因詐欺案件，不服本院98年度簡字第1089號民國98年
5月13日第一審判決（聲請簡易判決處刑案號：98年度偵字第507
5、6050號），提起上訴，暨經檢察官移送併案審理（併辦案號
：臺灣士林地方法院檢察署98年度偵字第10798號），本院管轄
之第二審合議庭認本件不宜逕以簡易判決處刑，改依通常程序審
理，自為第一審判決如下：
    主  文
原判決撤銷。
甲○○幫助共同意圖為自己不法之所有，以詐術使人將本人之物
交付，累犯，處有期徒刑陸月，如易科罰金，以新臺幣壹仟元折
算壹日。
    事  實
一、甲○○前有多項違反麻醉藥品管理條例、肅清煙毒條例、毒
    品危害防制條例、竊盜等案件，最近一次，係於民國95年間
    因犯竊盜案件，經本院以96年度簡字第364號判決有期徒刑5
    月確定，經減刑後，於97年4月4日執行完畢，詎其仍不知悔
    改，明知社會上詐騙案件層出不窮，並可預見他人收購預付
    卡型之行動電話門號將可能用以從事不法之財產犯罪行為，
    且果用於從事犯罪亦不違背其本意，竟基於幫助他人犯罪之
    不確定故意，於97年12月22日，透過「中華日報」報紙收購
    預付卡門號之廣告，與真實姓名年籍不詳綽號「小妹」之女
    子（以下簡稱「小妹」）相約在臺南市○○路旁，雙方達成
    每個行動電話門號之收購價為新臺幣（下同）400元之合意
    後，「小妹」即帶同甲○○前往臺南市○○路上之「飛揚電
    訊行」申辦威寶電信0000000000門號及遠傳電信0000000000
    門號，甲○○並旋將該2門號交付予「小妹」，而以此方法
    幫助「小妹」及其所屬之詐欺集團從事詐欺犯罪使用。嗣詐
    欺集團即基於為自己不法所有之意圖，而分別為下列犯行：
    (一)該詐騙集團成員於97年12月22日，假冒警察之名義以上開
    0000000000號門號撥打電話予戊○○○，佯稱查獲其涉及刑
    案，需交付50萬元作為擔保云云，因而致戊○○○陷於錯誤
    ，而依該詐欺集團成員之指示，於同年月24日上午10時許，
    前往基隆市○○區○○路284號附近之公園內，將50萬元交
    予真實姓名、年籍不詳之詐欺集團成員；(二)該詐欺集團成員
    復於98年1月7日起至同年月15日止，分別以銀行行員及警察
    機關之名義，多次使用上開0000000000門號撥打電話予丁○○○，佯稱丁○○○之帳戶涉及刑案，需將帳戶內之存款存
    入監管帳戶以釐清案情云云，因而致丁○○○陷於錯誤，而
    依指示分別於98年1月7日下午3時40分許及同年月9日14時許
    ，臨櫃匯款120萬元、50萬元至吳錦昌向兆豐國際商業銀行
    板橋分行申辦之00000000000號帳戶內，並另於同年月15日
    將其印鑑章、身分證影本、500萬元借款契約書等物，交付
    予真實姓名、年籍不詳自稱「陳星同」之人；(三)該詐騙集團
    成員復於98年2月17日，假冒警察之名義以上開0000000000
    號門號撥打電話予乙○○○，佯稱查獲其涉及刑案，需交付
    130萬元作為擔保云云，因而致乙○○○陷於錯誤，而依指
    示於同日下午2時30分許將130萬元匯至葉彥葦向台北遠東國
    際商業銀行民權分行申辦之00000000000000號帳戶內。嗣戊○○○、丁○○○、乙○○○發覺受騙，經報警處理後，始
    循線查悉上情。
二、案分別經基隆市警察局第二分局報告台灣基隆地方法院檢察
    署檢察官暨台北縣政府警察局板橋分局報告台灣板橋地方法
    院檢察署檢察官呈請台灣高等法院檢察署檢察長函轉台灣台
    南地方法院檢察署檢察官偵查後聲請以簡易判決處刑，以及
    台灣士林地方法院檢察署檢察官偵查後移送併辦。
    理  由
壹、程序事項：
  一公訴人所提出及本院依職權調取遠傳電信0000000000門號之
    申辦資料之證據資料及方法，業經本院於98年9月30日公開
    審理之始，經合議庭評議後當庭宣示具有證據能力並載明於
    審判筆錄（見院卷頁43）。
  二按檢察官聲請以簡易判決處刑之案件，經法院認為有第451
    條之1第4項但書之情形者，應適用通常訴訟程序審判之。又
    對於簡易判決之上訴，準用刑訴法第3編第1章及第2章之規
    定。管轄第二審之地方法院合議庭受理簡易判決上訴案件，
    應依通常程序審理，其認案件有刑訴法第452條之情形者，
    應撤銷原判決，逕依通常程序為第一審判決，刑事訴訟法第
    452條、法院辦理刑事訴訟簡易程序案件應行注意事項第14
    項分別定有明文。查本案被告所犯之罪，有刑事訴訟法第45
    1條之1第4項但書第2款後段之情形，依前揭法律規定，應由
    本院合議庭逕依通常程序審理後，而為第一審之判決，並此
    敘明。
貳、實體事項：
  一訊據被告甲○○固不否認伊有於上開時、地，透過「中華日
    報」之廣告，將其所申辦之威寶電信0000000000門號及遠傳
    電信0000000000門號，以每個行動電話門號400元之代價販
    賣予「小妹」之事實，惟矢口否認有何幫助詐欺取財之犯行
    ，辯稱：伊將電話卡片交給「小妹」時，以為是「小妹」要
    自己用的，不知道會被拿來作詐騙用，且伊也沒有拿到錢，
    伊是事後才知悉後來有人被詐騙，伊沒有想到電話也可以拿
    來詐騙別人，伊認為刊登色情廣告應該沒有涉及刑責，而且
    伊認為預付卡只能用幾個月，想說沒有什麼關係，故沒有掛
    失或報案，伊沒有幫助詐騙集團犯罪之故意云云。
  二經查：
    (一)被告有於上開時、地，透過「中華日報」之廣告，將其所
      申辦之威寶電信0000000000門號及遠傳電信0000000000門
      號，以每個行動電話門號400元之代價販賣予「小妹」，
      又證人即被害人戊○○○、丁○○○、乙○○○先後遭詐
      騙集團成員以被告所申辦之行動電話門號0000000000號詐
      騙，而分別於上開時、地，或匯款至其所指定吳錦昌、葉
      彥葦所申辦之帳戶或交付予自稱「陳星同」之人等情，為
      被告供述在卷，且據被害人戊○○○、丁○○○、乙○○○分別於警詢時指訴稽詳，復有0000000000號行動電話申
      請人資料、0000000000號行動電話通聯調閱查詢單1紙、
      遠傳電信0000000000門號行動電話申請人資料、偽造之臺
      北地檢署監管科收據影本1紙、丁○○○之匯款申請書2紙
      、吳錦昌申辦之兆豐國際商業銀行板橋分行00000000000
      號帳戶開戶資料及交易明細各1份、葉彥葦申辦之遠東國
      際商業銀行民權分行申辦之00000000000000號各1份在卷
      可稽，是此部分之事實已堪認定。
    (二)按幫助犯之成立，係行為人主觀上具有幫助之故意，客觀
      上具有幫助之行為。詳言之，係行為人基於幫助正犯犯罪
      之意思，於行為前或實施中給正犯以精神上或物質上之助
      力，而參與犯罪構成要件以外之積極或消極行為，以助成
      正犯犯罪之實施為要件。查本件被告既已坦承將威寶電信
      0000000000門號及遠傳電信0000000000門號之SIM卡販賣
      予他人，業如上述，而威寶電信0000000000門號嗣後亦供
      作詐騙集團成員之聯絡工具，作為遂行詐騙被害人金錢之
      工具，且威寶電信0000000000門號並非詐欺取財罪之正犯
      所有，因而使偵查機關不易追查正犯，是以，被告所為提
      供正犯規避刑責之助力，在客觀上已然構成幫助行為無疑
      。惟被告矢口否認有何幫助詐欺取財犯行，並以前詞置辯
      ，是本件之爭點，在於被告行為時主觀上有無幫助之故意
      ，亦即被告在交付威寶電信0000000000門號及遠傳電信
      0000000000門號之SIM卡時，是否明知其所交付之物，將
      為他人利用作為詐欺取財之工具，並有意使其發生（直接
      故意），或可預見所交付之物將作為詐欺取財之工具，而
      仍容任該等情事發生（未必故意）。
    (三)被告雖辯稱伊申辦威寶電信0000000000門號及遠傳電信00
      00000000門號並將之販賣予「小妹」時，不知這是詐騙集
      團要利用，伊沒有幫助詐欺之故意云云。惟查，被告於警
      詢時供稱：「伊是打中華日報廣告欄上『收購預付卡』廣
      告所載之電話，並與自稱『小妹』之女子見面，伊雖將聲
      請之系爭門號以每個門號400元之價格販賣予『小妹』，
      惟『小妹』告訴伊忘了拿錢，伊遂在原地等『小妹』拿錢
      來，但後來聯絡『小妹』時已經聯絡不上，伊此時發現伊
      被『小妹』耍了」、「『小妹』有告訴伊申請門號是要拿
      來用刊登色情小廣告使用」、「伊認為刊登色情廣告應該
      沒有涉及刑責」、「伊認為販賣SIM卡給他人是違法的，
      所以不敢向警方報案，所以『小妹』騙走伊的SIM卡，伊
      就當作自認倒楣」等語（見偵查卷台灣板橋地方法院檢察
      署98年度偵字第8120號卷頁6至8）；又於本院審理時供稱
      ：「伊是看中華日報上『收購預付卡』廣告，才以一張40
      0元之代價販售系爭門號予不知名的人」、「伊是因沒有
      工作，沒有收入，才將門號賣給不認識的人」、「伊知道
      把門號交給不認識的人，伊不可以控制他如何使用伊的門
      號」、「伊交付門號之後，並無就所交付之門號掛失或作
      任何動作」、「伊也是成年人，也有那方面的需要，所以
      伊也想要去了解色情小廣告是在做什麼」、「伊販賣卡片
      後不敢報案，是因為伊焦慮，因為伊賣卡片給別人是法律
      所不允許的」、「伊知道賣卡給別人，這交易是違法的」
      、「伊知道違法就是做法律所不允許的事情」、「伊看到
      的新聞有報導說詐騙集團有利用存摺去詐騙別人的錢，亦
      有匯錢之情形」、「伊知道用別人的電話即收購別人的電
      話也可以作為通話使用」、「伊拿系爭門號給『小妹』後
      ，伊聯絡不上『小妹』，伊認為伊被『裝孝維』（台語）
      ，因伊等了很久」等語（見院卷頁44至48）。準此，依被
      告上開分別於警詢及本院審理時之供述可知，被告既然知
      悉伊販賣威寶電信0000000000門號及遠傳電信0000000000
      門號予他人係法律所不允許的，仍將之販賣予「小妹」，
      且知道色情小廣告的性質為何，亦知道詐騙集團可利用存
      摺詐欺被害人，復知道詐騙集團可收購別人的電話作為通
      話使用，則被告對於其所申辦之威寶電信0000000000門號
      及遠傳電信0000000000門號有可能遭不法份子利用作為犯
      罪詐騙之工具，應有所認識，而仍同意提供予不詳之人使
      用，其主觀上已有幫助犯罪之不確定故意，亦甚明確。是
      被告上開辯稱，顯與事實不符，不足採信。
    (四)綜上所述，被告基於幫助他人詐欺取財之不確定故意，將
      其所申請之行動電話門號交付與不詳詐騙集團使用之犯行
      ，堪予認定，應依法論科。
參、論罪科刑：
  一查被告將威寶電信0000000000門號及遠傳電信0000000000門
    號之SIM卡，販賣予年籍不詳之詐騙集團成員使用，而對被
    害人施行詐術，致被害人陷於錯誤，遂依詐騙集團指示匯錢
    至其所指定之帳戶或交付予詐騙集團成員，是該詐騙集團成
    員，均係犯刑法第339條第1項詐欺取財罪。又該詐騙集團成
    員間，就上開詐欺取財犯行，有犯意聯絡及行為分擔，均為
    共同正犯。又被告係基於幫助共同詐欺取財之不確定故意，
    提供門號予犯罪集團作為聯絡之用，幫助該犯罪集團取得被
    害人款項之行為，係犯共同詐欺取財構成要件以外之行為，
    核其所為係犯刑法第30條第1項前段、第28條、第339條第1
    項之幫助共同詐欺取財罪。被告同時一行為交付上開二門號
    之SIM卡予詐騙集團成員使用，致3位被害人分別遭詐欺正犯
    騙取財物，係以1個幫助詐欺取財之行為觸犯3個幫助詐欺取
    財既遂罪，為一行為觸犯數罪名，應依刑法第55條規定，論
    以想像競合犯，並從一重處斷。移送併辦即犯罪事實一(三)部
    分之犯行，聲請簡易判決處刑意旨雖未論及，然該部分與前
    開聲請簡易判決處刑部分即犯罪事實一(一)、(二)部分，既有想
    像競合犯之裁判上一罪關係，已如前述，自為聲請簡易判決
    處刑效力所及，本院自得併予審理，附此敘明。
  二又被告曾犯有如上開事實欄一之前科紀錄，有台灣高等法院
    被告前科紀錄表一份在卷可參，是被告於有期徒刑執行完畢
    後五年內故意再犯本件犯行，為累犯，爰依刑法第47條第1項
    之規定加重其刑；而被告以幫助數人犯罪之意思而參與犯罪
    構成要件以外之行為，為共同詐欺罪之幫助犯，應依刑法第
    30條第2項之規定，按正犯之刑減輕之。並依法先加後減之
    。
  三原審以被告罪證明確而予以論罪科刑，認事用法原無不當，
    量刑亦屬妥適，惟原審未及審究被告於犯罪事實一(三)部分犯
    行，即有未洽，應由本院予以撤銷改判。爰審酌被告提供手
    機門號之SIM卡，致使用人得利用此手機門號之SIM卡，向被
    害人詐取財物，使犯罪難以查緝，等同助長犯罪，對於社會
    治安及財產權之危害不輕，且一次交付二個行動電話門號之
    SIM卡，及被告矢口否認犯行之犯罪後態度暨其智識程度、
    家庭狀況等一切情狀，量處如主文所示之刑，並諭知如易科
    罰金之折算標準，以資懲儆。
據上論斷，應依刑事訴訟法第455條之1第1項、第3項、第452條
、第369條第1項前段、第364條、第299條第1項前段、刑法第30
條第1項前段、第2項、第28條、第339條第1項、第47條第1項、
第41條第1項前段，刑法施行法第1條之1，判決如主文。
本案經檢察官丙○○到庭執行職務。
中    華    民    國    98    年    10    月    14    日
                  刑事第二庭  審判長法  官  蘇義洲
                                    法  官  童來好
                                    法  官  黃瑪玲
以上正本證明與原本無異。
如不服本判決應於收受本判決後10日內向本院提出上訴書狀，並
應敘述具體理由。如未敘述上訴理由者，應於上訴期間屆滿後20
日內向本院補提理由書狀（均須按他造當事人之人數附繕本）「
切勿逕送上級法院」。
                                    書記官  黃玉秀
中    華    民    國    98    年    10    月    14    日
附錄本案論罪科刑法條全文：
中華民國刑法第339 條
意圖為自己或第三人不法之所有，以詐術使人將本人或第三人
之物交付者，處5 年以下有期徒刑、拘役或科或併科1 千元以
下罰金。
以前項方法得財產上不法之利益或使第三人得之者，亦同。
前二項之未遂犯罰之。


司法院資訊處製作；財團法人民間司法改革基金會備份。
